臺灣新北地方法院三重簡易庭民事判決
110年度重簡更一字第6號
原      告  華南產物保險股份有限公司

法定代理人  凃志佶  
訴訟代理人  李國賢  
            王雅萱  
被      告  李俊億(即張錦綢之繼承人)



訴訟代理人  張立筠律師
上列當事人間請求損害賠償事件，被告對於民國107年12月28日
本院107年度重簡第1891號第一審判決提起上訴，經本院第二審
合議庭發回更審，本院於民國111年3月24日言詞辯論終結，判決
如下：
　　主　    文
一、原告之訴及假執行聲請均駁回。
二、訴訟費用由原告負擔。
    事實及理由
一、原告主張：
　　原告分別承保訴外人褚碧雲所有位於新北市○○區○○○路000號
    1、2樓之住宅火災保險，及訴外人黃穗貞所有位於新北市○○
    區○○○路000號3、4、5樓之住宅火災保險。前揭保險標的物
    於民國107年4月2日因新北市○○區○○○路000號2樓發生氣爆累
    燒致損，經公證公司理算估價計損失新臺幣（下同）425,78
    1元，原告並依保險法第53條之規定取得代位權。又新北市○
    ○區○○○路000號2樓所有權人張錦綢（下逕稱其名）已於氣爆
    事故中死亡，被告李俊億為其繼承人。為此，爰依侵權行為
    、保險代位等之法律關係提起本件訴訟，並聲明：被告應給
    付原告425,781元及自起訴狀繕本送達翌日起至清償日止，
    按年息5％計算之利息。
二、被告則以：
　　依照新北市政府消防局火災原因調查鑑定書可知，系爭事故
    之發生，已排除縱火引燃之可能性，張錦綢並無自殺嫌疑，
    自無故意；又系爭事故發生原因，乃瓦斯鋼瓶壓力調節器與
    瓦斯軟管之連接處未加裝束管，致軟管鬆脫，因而導致瓦斯
    外洩所致。惟瓦斯鋼瓶是否有確實加裝束管，非不具專業知
    識之一般大眾得以理解，況乎高齡71歲、未曾受過教育之張
    錦綢所能掌握？故張錦綢就系爭事故之發生亦無過失，從而
    張錦綢就系爭事故之發生並無故意過失可言，而無從論以損
    害賠償之責。退步言之，原告所提的公證報告，內容不盡詳
    實，無從確知動產是否逾使用年限，亦未詳述重建項目之單
    價、折舊率等，被告無從判斷合理性等語資為抗辯。並聲明
    ：請求駁回原告之訴。
三、本院之判斷：
　㈠原告主張107年4月2日新北市○○區○○○路000號2樓發生氣爆事
    故（下稱系爭事故）、訴外人褚碧雲及黃穗貞曾向原告投保
    住宅火災保險，原告已依約賠付等事實，業據其提出住宅火
    災及地震基本保險單、新聞報導、新北市政府消防局火災證
    明書、公證結案報告、理算總表暨理算明細表、代位求償同
    意書等件為證（本院107年度重簡字第1891號卷【下稱107年
    卷】第15至71頁），核與本院職權向新北市政府消防局調取
    之系爭事故火災原因調查鑑定書相符。被告雖不否認曾發生
    系爭事故，惟以前揭情詞置辯，辯稱張錦綢就系爭氣爆事故
    並無故意、過失等語，是本件應審究者厥為：張錦綢就系爭
    事故是否有故意、過失？如有，則其應負之損害賠償範圍、
    金額為若干？
　㈡按因故意或過失，不法侵害他人之權利者，負損害賠償責任
    ，民法第184條第1項前段固定有明文。然按當事人主張有利
    於己之事實者，就其事實有舉證之責任，民事訴訟法第277
    條前段亦有明定；而民事訴訟如係由原告主張權利者，應先
    由原告負舉證之責，若原告先不能舉證，以證實自己主張之
    事實為真實，則被告就其抗辯事實即令不能舉證，或其所舉
    證據尚有疵累，亦應駁回原告之請求。申言之，侵權行為所
    發生之損害賠償請求權，應具備加害行為、侵害權利、行為
    不法、致生損害、相當因果關係、行為人具責任能力及行為
    人有故意或過失等成立要件，若任一要件有所欠缺，即無侵
    權行為責任之可言，且原告應就上開要件負舉證責任。次按
    安全技術人員對於用戶處所之供氣設備，每二年提供一次安
    全檢測服務，並代為檢測燃氣設備。零售業販售液化石油氣
    予新用戶時，由安全技術人員提供安全檢測服務。如燃氣設
    備有安全上疑慮，應告知用戶改善建議，並向當地消防機關
    通報；安全技術人員執行用戶安全檢測服務，應備置用戶安
    全檢測紀錄表，記載用戶之姓名或名稱、住址及檢測項目等
    ，液化石油氣零售業安全技術人員注意事項第3、4點亦定有
    明文。
　㈢本件原告以新北市政府消防局火災原因調查鑑定書（下稱系
    爭火災鑑定書）為據，主張張錦綢應注意瓦斯鋼瓶有漏氣情
    形以及漏氣有積蓄情形，且能注意，而未及注意，使致生系
    爭事故。經查，依系爭火災鑑定書記載，張錦綢「生活作息
    正常，近日並無自殺等負面想法...本案應可排除縱火引燃
    之可能性。」（107年卷第92頁），由此應足認，系爭事故
    之發生，張錦綢並無故意。
　㈣次查，系爭火災鑑定書之結論認為：「...起火原因研判以瓦
    斯（液化石油氣）漏氣遇火（熱）源引爆之可能性較高。」
    等語（107年卷第110頁）。足認系爭事故係因位於新北市○○
    區○○○路000號2樓廚房東側瓦斯爐放置處附近之液化石油氣
    漏氣所致。而參諸前揭液化石油氣零售業安全技術人員注意
    事項第3、4點之規定可知，依法就液化石油氣零售之管理既
    設有液化石油氣零售業安全技術人員，可見有關液化石油氣
    燃氣設備檢測，應具備與消防、通風換氣相關之專業安全知
    識，且該安全技術人員尚須定期參加由直轄市、縣（市）消
    防機關，或由中央消防機關認可之專業機構辦理之複訓合格
    後，才發給證書（液化石油氣零售業安全技術人員注意事項
    第2點），由此亦見，液化石油氣供氣設備之安全檢測，具
    有專業性，一般民眾尚難以自行檢驗、排查設備問題。原告
    雖主張張錦綢應注意瓦斯鋼瓶有漏氣情形以及漏氣有積蓄情
    形，然張錦綢為高齡71歲之普通婦人，又液態石油氣為無色
    氣體，且依系爭火災鑑定書記載之火災搶救過程中，亦未提
    及事故現場有明顯瓦斯味（107年卷第99至100頁），若然，
    則張錦綢是否於系爭事故發生時，確能注意有瓦斯漏氣、積
    蓄之情形，尚非無疑，難認張錦綢就系爭事故之發生確有過
    失。原告復未能舉證張錦綢有何違反注意義務之行為，則其
    主張被告需賠償訴外人褚碧雲、黃穗貞之損失一節，自不足
    採。
四、綜上所述，原告主張依侵權行為、保險代位之法律關係，請
    求被告給付425,781元及法定遲延利息，為無理由，應予駁
    回。又原告之訴既經駁回，其假執行之聲請即失所附麗，應
    併駁回之。
五、本件事證已臻明確，兩造其餘攻防方法及所提證據，核與判
    決結果不生影響，爰不一一論駁。
六、訴訟費用負擔之依據：民事訴訟法第78條。
中    華    民    國   111    年    4     月    21    日
                  三重簡易庭  法  官  王凱俐
以上正本係照原本作成。
如不服本判決，應於送達後20日內，向本院提出上訴狀並表明上
訴理由，如於本判決宣示後送達前提起上訴者，應於判決送達後
20日內補提上訴理由書（須附繕本）。
如委任律師提起上訴者，應一併繳納上訴審裁判費。
中    華    民    國   111    年    4     月    21    日
                              書記官　李采錡